【裁判字號】    97,簡上,761
【裁判日期】    970814
【裁判案由】    毒品危害防制條例
【裁判全文】
臺灣板橋地方法院刑事判決             97年度簡上字第761號
上  訴  人
即  被  告  甲○○
                      號
                    （因另案於臺灣臺北監獄臺北分監執行）
上列上訴人因違反毒品危害防制條例案件，不服本院97年度簡字
第2476號，中華民國97年5 月30日第一審判決（檢察官聲請簡易
處刑案號：臺灣板橋地方法院檢察署97年度偵字第571 號），提
起上訴，本院管轄之第二審合議庭自為第一審判決如下：
    主  文
原判決撤銷。
甲○○無罪。
    理  由
一、聲請簡易判決處刑意旨略以：被告甲○○基於持有第二級毒
    品甲基安非他命之犯意，於不詳時間，在不詳地點，以不詳
    方式取得甲基安非他命1 小包（毛重0.38公克）而持有之，
    嗣於民國96年11月7 日16時50分許，在臺北縣鶯歌鎮○○○
    路1 號前為警查獲，並扣得上開甲基安非他命1 小包，因認
    被告甲○○涉犯毒品危害防制條例第11條第2 項之持有第二
    級毒品罪嫌云云。
二、按犯罪事實應依證據認定之，無證據不得認定犯罪事實，又
    不能證明被告犯罪者，應諭知無罪之判決，刑事訴訟法第15
    4 條第2 項、第301 條第1 項分別定有明文。又事實之認定
    ，應憑證據，如未能發現相當證據，或證據不足以證明，自
    不能以推測或擬制之方法，以為裁判基礎，最高法院著有40
    年台上字第86號判例可資參照。
三、公訴人認被告涉犯持有第二級毒品甲基安非他命罪嫌，係以
    證人游萬鎮、謝昌融之證言、扣案之上開甲基安非他命1包
    及台灣檢驗科技股份有限公司出具之濫用藥物檢驗報告1份
    ，為其論斷依據。
四、訊據被告甲○○堅決否認有公訴人所指持有上開甲基安非他
    命1 包之犯行，並辯稱：警方逮捕伊前，曾對伊盤查搜身，
    未查到伊持有毒品，伊離開現場約3 、4 百公尺後，始遭警
    員喚回現場，警員指著地上之甲基安非他命1 包稱係伊所持
    有，伊當場否認，該甲基安非他命1 包既非伊所持有，亦非
    伊所丟棄等語。查扣案之結晶物質1 包，經台灣檢驗科技股
    份有限公司檢驗結果，呈甲基安非他命陽性反應，原毛重0.
    38公克，因鑑驗用罄0.013 公克，驗餘毛重0.367 公克，有
    該公司出具之濫用藥物檢驗報告（報告編號：CH/2007/B063
    7）1紙附卷可稽，固可證明扣案之結晶物質1 包係甲基安非
    他命無訛。然而，證人即逮捕被告之游萬鎮於原審具結證稱
    ：「（問：當時這包安非他命於何處查獲？）路邊停放機車
    的菜籃內。（問：那台機車是否被告所站的位置？）是。我
    們查獲當時被告站在該部機車旁邊，我們盤查結束，正要讓
    被告離開的時候，才發現那包安非他命，當時不是由我負責
    盤查被告，我在距離被告二十公尺的地方注意被告，我同事
    要讓被告離開時，我才下車跟同事講要清查週邊有無可疑物
    品，因為我有看到被告的動作，即被告用左手丟物品的動作
    。我們是事前就在該地埋伏，我有看到被告的朋友騎機車前
    來載被告到前方不遠處，再讓被告下來，被告的朋友就騎著
    機車走了，被告下來之後就走到被我們查獲的地點看到我們
    兩個同事在現場，我們同事一看到被告就要上前盤查，此時
    被告就有用左手丟物品的動作，這都是我在車上時看到的，
    所以我才會在我們同事盤查之後，下車提醒我們同事要清查
    周遭，清查時就有發現扣案安非他命。此時被告剛離開被我
    們盤查地點兩三步，並不是被告已經離開三四百公尺之後，
    再被我們叫回來，毒品是在菜籃內，不是在地上。」（見原
    審卷第19、20頁）；證人謝昌融於原審具結證稱：「我們盤
    查被告時，被告身上沒有安非他命，所以我們正要讓他走，
    但是游萬鎮過來告訴我們有看到被告丟東西出來，所以要看
    一下周遭有無違禁物，我們才去查，我們於被告站立之處旁
    邊有看到一包安非他命，於現場時，被告否認安非他命是他
    的」（見原審卷第20頁）；證人郭明發於本院具結證稱：「
    （問：你有無親眼看到被告將扣案的毒品丟在車籃裡面？）
    沒有看到，是游萬鎮看到，游萬鎮告訴我們的，游萬鎮說已
    經交易了，趕快出來。（問：你出來後，如何發現毒品？）
    游萬鎮告訴我說毒品用衛生紙包著，丟在機車藍上，因為游
    萬鎮坐的車子停在對面，被告丟的過程都有被游萬鎮看到。
    」、「當時他（指被告）有自願讓我們帶他去廁所搜索，但
    沒有搜索到東西，出來後，游萬鎮再開車把他攔下來，游萬
    鎮並打電話給我們說他把毒品丟棄在機車籃上面，用衛生紙
    包著，因為我們沒有搜索到毒品就讓被告走，游萬鎮才會趕
    快開車過去把被告攔住。」（見本院審判筆錄第3至5頁）。
    根據上揭證人游萬鎮、謝昌融及郭明發所為內容一致之證言
    ，可以確認下列3點事實：(1)警方逮捕被告前，曾對被告進
    行搜身盤查，因未發現任何毒品，因此同意被告離去，被告
    欲離去現場時，警方始在路旁機車菜籃內扣得上開甲基安非
    他命1包並喚回被告加以逮捕。(2)警員謝昌融及郭明發並未
    親眼目睹被告有丟棄物品之動作，僅警員游萬鎮表示曾看見
    被告有以左手丟棄物品之動作（當時游萬鎮距離被告約20公
    尺且坐於汽車內），而要求謝昌融及郭明發清查周邊有無可
    疑物品，謝昌融及郭明發始在路旁機車置物籃內發現扣案之
    甲基安非他命1包。(3)警方逮捕被告時，被告當場否認曾持
    有扣案之甲基安非他命1包。質言之，證人游萬鎮僅看見被
    告以左手丟棄物品之動作，既未清楚看見被告係丟棄何種形
    狀、種類之物品，亦未看清究係丟棄在何處，因此游萬鎮係
    請求謝昌融、郭明發「清查週邊有無可疑物品」，謝昌融、
    郭明發始在路旁機車菜籃內扣得上開甲基安非他命1包。惟
    當時證人游萬鎮距離被告約有20公尺之距離，又坐於汽車上
    ，既難以清楚辨別被告「以左手丟棄物品之動作」，究竟僅
    係「動作」而已，抑或確有丟出「物品」？更無法確認扣案
    之甲基安非他命1包即係被告所丟棄。客觀上不能排除該甲
    基安非他命1包係他人所丟棄，而被告僅恰巧出現在附近之
    可能性。從而，公訴人端賴證人游萬鎮目擊被告以左手丟棄
    物品之「動作」及警方事後自路旁機車菜籃內扣得上開甲基
    安非他命1包之「結果」，即認定該甲基安非他命1包係被告
    所丟棄，係以推測、擬制之方法，為其論斷依據，揆諸前揭
    判例意旨，實不足以認定扣案之甲基安非他命1包係被告所
    丟棄。
五、綜上所述，公訴人提出之上揭證據，均不能證明被告有持有
    甲基安非他命之犯行，復無其他積極證據足資證明扣案之甲
    基安非他命1 包確係被告所丟棄，揆諸前揭說明，本件不能
    因被告站在扣案之甲基安非他命1 包之現場附近，即以推測
    、擬制之方法，繩治被告以持有第二級毒品罪。原審遽為論
    罪科刑，容有未洽，被告以此指摘原判決不當，為有理由，
    自應由本院合議庭撤銷原判決，逕依通常程序為第一審判決
    並為被告無罪之諭知。
據上論斷，應依刑事訴訟法第455 條之1 第1 項、第3 項、第36
9 條第1 項前段、第364 條、第452 條、第301 條第1 項，判決
如主文。
本案經檢察官黃佳權到庭執行職務。
中    華    民    國    97    年    8     月    14    日
                  刑事第九庭  審判長法  官  樊季康
                                    法  官  張筱琪
                                    法  官  劉元斐
以上正本證明與原本無異
如不服本判決應於送達後10日內向本院提出上訴狀
                                    書記官  梁宜庭
中    華    民    國    97    年    8     月    14    日


司法院資訊處製作；財團法人民間司法改革基金會備份。
